臺灣桃園地方法院刑事判決　　　　　　　　　　　　　九十一年度訴緝字第四號
　　公　訴　人　臺灣桃園地方法院檢察署檢察官
　　被　　　告　乙○○
　　指定辯護人　本院公設辯護人　甲○○
右列被告因毒品危害防制條例案件，經檢察官提起公訴（八十九年度偵字第一六八五
七號），嗣被告於本院審理中無故不到庭，經本院通緝，於九十一年四月二十三日始
緝獲到案，本院判決如左：
    主  文
乙○○意圖販賣而持有第一級毒品，處有期徒刑拾年貳月，扣案之第一級毒品海洛因
參包（驗餘淨重合計柒點肆柒公克）及第二級毒品安非他命肆包（驗餘淨重陸拾貳點
玖捌陸柒公克），均沒收銷燬，扣案之電子秤壹個、分裝袋壹佰拾伍個均沒收。
    事  實
一、乙○○基於意圖販賣第一級毒品海洛因及第二級毒品安非他命之犯意，於民國八
    十九年十一月二日前某日起，在其當時位於桃園縣平鎮市建安里十六鄰東勢八十
    九之十二號住處，同時持有第一級毒品海洛因三包（毛重共九公克、驗餘淨重計
    七點四七公克）及第二級毒品安非他命四包（毛重六十六公克、驗餘淨重六十二
    點九八六七公克）。嗣於八十九年十一月一日晚間，因乙○○之鄰居發覺上開住
    處白天有不明人士爬窗進入，代替乙○○報警處理，經員警於八十九年十一月二
    日凌晨零時三十分許至前開住處搜索時，當場查獲乙○○及王秀豔、林謙弘、何
    聰傑、鄭慶堂（以上四人均已先行審結）及不知情之王福生，並先在林謙弘隨身
    所攜帶之皮包內，查扣林謙弘所有安非他命毛重十點五公克（驗餘淨重九點四三
    四二公克）及其所有與本案無關聯之吸食器三組，另於乙○○與王秀豔（已先行
    審結）共同居住之二樓房間衣櫃抽屜內，查扣乙○○所有之海洛因三包（毛重九
    公克、驗餘淨重七點四七公克）、安非他命四包（毛重六十六公克、驗餘淨重六
    十二點九八六七公克）、電子秤一個、分裝塑膠袋一百十五個，及與本案無關連
    聯之針筒二支、吸食器二組及扳手一把。
二、案經桃園縣警察局平鎮分局報告臺灣桃園地方法院檢察署檢察官偵查起訴。
    理  由
一、訊據被告乙○○固自承查扣第一級毒品海洛因及第二級毒品安非他命之地點係其
    平日所居住之房間等情不諱，惟矢口否認涉有右揭意圖販賣而持有毒品海洛因、
    安非他命犯行，辯稱：伊於查獲前一個禮拜即未睡該房間，而係由其前配偶在該
    房內居住，伊係因查獲當日家中門窗遭破壞以為遭竊，才在凌晨報警，而在與警
    察一起返家時，始發覺屋內林謙弘、王秀豔、何聰傑、鄭慶堂等人均在伊住處，
    扣案之海洛因三包、安非他命四包、電子秤一個及分裝塑膠袋一百十五個均非伊
    所有，伊亦不知係何人所有，倘伊確持有前開毒品，焉有主動報警之可能云云。
    經查：
  （一）扣案之白色藥物四袋及白粉三包，經分送憲兵司令部刑事鑑識中心及法務部
        調查局鑑定結果，分別含有甲基安非他命及第一級第６項海洛因成份，且驗
        餘淨重分別為六十二點九八六七公克及七點四七公克，此有該中心九十年四
        月二日（九０）綱得字第三九四四號鑑驗通知書及該局鑑定通知書各一紙附
        卷可稽（本院九十年度訴字第六四號卷第七十一頁、第七十四頁參照參照）
        ，足認當日為警查扣之白色藥品，包括第二級毒品安非他命四包（驗餘淨重
        六十二點九八六七公克）及第一級毒品海洛因三包（驗餘淨重七點四七公克
        ）。
  （二）證人即查獲員警楊宏升於本院九十年七月二十五日調查時證稱：八十九年十
        一月二日凌晨，係在平鎮市東勢八十九之十二號二樓查扣海洛因及安非他命
        等語綦詳；核與證人即查獲員警李忠雄於本院九十年八月十五日調查時亦證
        稱：當天係有人報警稱有竊盜案件發生，即到現場查看，乙○○是在其等進
        入屋內盤查後，才從外面回來，而因當時先在林謙弘的手提包內發現一包安
        非他命，才請王秀豔帶同至二樓查看，到二樓後，即在房間內數個衣櫃抽屜
        裡，找到安非他命、海洛因、電子秤、分裝袋及吸食器、針筒等物品等語相
        符，足認扣案之第一級毒品海洛因三包及第二級毒品安非他命四包、電子秤
        一個、分裝袋一百十五個，均係在桃園縣平鎮市東勢八十九之十二號二樓房
        內衣櫃所查扣。又查：上址二樓房間，平日均係被告居住使用一節，業據被
        告於警訊至本院調查時均自承不諱，核與共同被告王秀豔於本院調查時亦陳
        稱：該房間係乙○○居住之房間等語相符，堪信真實。蓋被告既曾於本院九
        十年七月二十五日調查時自承：於二樓所搜獲之安非他命六十六公克均係其
        所有等語，同案被告林謙弘亦曾陳稱扣案之電子秤、分裝袋均係被告乙○○
        所有等語，又上開第一級毒品海洛因、第二級毒品安非他命、電子秤一個、
        分裝袋一百十五個亦均係在被告私人使用之臥房內尋獲，而尋獲地點復係在
        屬隱密地點之衣櫃抽屜內，衡之常情，右開海洛因、安非他命、電子秤、分
        裝袋等物品，均應係在被告事實管領持有狀態為是。雖被告辯稱伊於查獲前
        一個禮拜即未居住在該址，並有證人即被告母親修明珠於偵訊時附和證稱：
        乙○○於八十九年十月底起即至中壢華勛與其同住，直至八十九年十一月一
        日才回查獲現場等語（偵查卷第一六七頁背面參照），及同案被告即被告前
        配偶王秀豔陳稱：前開物品均係同案被告鄭慶堂所有云云。惟查：同案被告
        鄭慶堂自警訊至本院審理時均辯稱前開毒品及相關物品非其所有等語，則前
        開毒品及電子秤、分裝袋等物品，既均係被告房內查扣，於無其他積極證據
        足資證明上開物品係同案被告鄭慶堂所乘機置放持有下，尚難認同案被告王
        秀豔前開指陳可採。再查：同案共犯王秀豔於本院九十年七月四日調查時陳
        稱：警方查獲地點係其前夫乙○○住處，其是在查獲前一星期，經乙○○聯
        絡要求回家帶小孩，而其住在那裡的那段時間乙○○也住在該處，乙○○就
        是與其共同住在警察查獲的二樓房間內等語歷歷，審之共犯王秀豔於被告係
        前配偶關係，且於本件案發後，堅稱扣案物品均非被告乙○○所有，而係偶
        至其等住處之鄭慶堂所有，其對於被告乙○○多有迴護昭然可見，是其並無
        故陷被告入罪之可能，而共犯王秀豔既稱於前開時間內被告亦係居住在查獲
        毒品之房間內，足認被告陳稱查獲前一個星期即已離家，及證人即被告之母
        修明珠於檢察官偵訊時之證言尚難採信。至被告另辯稱倘前開扣案毒品及物
        品確係其所有，焉會自行報警云云，惟查被告於本院九十年五月二十五日調
        查時已陳稱：「（問：於檢察官偵查時稱以為遭竊係何意？）因為那幾天是
        颱風天，所以查獲當天早上我還回查獲地點檢查有無風災破壞痕跡，但是都
        無異狀，後來到了晚上鄰居發現我最近不住家裡，為何燈還亮著就打電話通
        知我，並說已經幫我報警，並說當天早上有人從隔壁敲破窗戶進入，所以我
        才對檢察官說我有去報警。」等語，足認當日既非被告自行報警，則被告前
        開辯稱即屬無據。
  （三）被告持有毒品海洛因及安非他命數量甚鉅，且分別分裝成海洛因三包、安非
        他命四包，並有電子秤一個、分裝袋一百十五個扣案可資佐證，其持有之物
        品顯與一般施用毒品者所持有之毒品數量及器具有明顯之差異；又遭查獲之
        上開毒品重量甚多，應非短期內可得吸食完畢，此亦與一般施用毒品者一次
        購買少量毒品施用之情形不合；另被告曾於本院調查時自承平日施用毒品安
        非他命之地點，即係在前開查獲地點一樓等語，倘其購入前開大量毒品純係
        供己施用，當無需大費周章，特別將毒品分裝成數袋，並備置一百十五個分
        裝袋之必要；再者被告自警訊至本院調查時均僅自承施用第二級毒品安非他
        命，而否認施用第一級毒品海洛因，且被告於本案為警查獲時所採集之尿液
        ，經送桃園縣衛生局檢定結果，亦僅成甲基安非他命陽性反應，此有桃園縣
        衛生局八十九年十二月四日不法藥物尿液檢定書一紙在卷可憑（本院九十年
        度訴字第六四號卷第五十八頁參照），是倘被告並非基於販賣之意圖，焉有
        購入無施用習慣毒品海洛因之必要。綜前所述，雖乏證據足認被告係基於販
        賣營利而購入毒品海洛因、安非他命，或於購入海洛因、安非他命後確已出
        售營利，惟被告於購入本件查獲之第一級毒品海洛因及第二級毒品安非他命
        後，主觀上即萌生販賣之意圖已明。
  （四）至被告雖聲請就伊及其他同案被告一起進行測謊，並檢驗扣案物品上是否有
        其指紋。惟按測謊之鑑驗，係就受測人對相關事項之詢答，對應其神經、呼
        吸、血壓脈搏及皮膚電阻等反應而判斷，而測謊判斷之正確性，受到測試時
        受測者之生理、精神狀態、其個人對事理認知能力、測試時間距事發當時之
        久短、問題的適當性、控制的適當性、認知差異、測謊環境與硬體設施等諸
        多因素的影響，亦即測謊結果僅能供參考，非能逕採為對被告有利、不利之
        認定，而本案事證既已臻明確，本院認已無測謊之必要；再者，本件案發迄
        今，扣案物品屢經送驗、開庭提示等程序，接觸人等甚眾，其上指紋之完整
        性已足啟人疑竇，且亦已有相關事證足資證明前開物品係被告所有，是本院
        認亦無送驗指紋之必要，附此敘明。
    是故本件事證明確，被告意圖販賣而持有第一級毒品及第二級毒品之犯行，均堪
    認定，應予依法論科。
二、核被告所為，係犯毒品危害防制條例第五條第一項、第二項意圖販賣而持有第一
    級毒品及第二級毒品罪。被告係以一行為觸犯上開二罪名，為想像競合犯，依刑
    法第五十五條規定，應從一重之毒品危害防制條例第五條第一項罪處斷。至公訴
    意旨雖認被告係與同案被告王秀豔、林謙弘、何聰傑、鄭慶堂共犯前開犯行，惟
    查，同案被告王秀豔、林謙弘、何聰傑、鄭慶堂除係與被告同在上址遭警查獲外
    ，並無何積極證據足資證明其等與被告間，就被告所犯之上揭犯行，有何犯意聯
    絡及行為分擔，是公訴人認被告應與右揭同案被告四人論以共同正犯，尚有未洽
    ，附此敘明。爰審酌被告之素行、意圖販賣而持有具有成癮性之毒物，數量頗多
    ，犯罪所生之危害非小及犯罪後態度等一切情狀，量處如主文所示之刑。扣案之
    第一級毒品海洛因三包（驗餘淨重七點四七公克）及第二級毒品安非他命四包（
    驗餘淨重六十二點九八六七公克），均係被告持有供犯本罪之毒品，應依毒品危
    害防制條例第十八條第一項前段之規定宣告沒收銷燬之。又電子秤一個、分裝袋
    一百十五個，均係被告所有，且為被告預備供犯本罪所用之物，已如前述，應依
    刑法第三十八條第一項第二款規定，宣告沒收。另扣案之第二級毒品安非他命驗
    餘淨重九點四三四二公克，亦非被告所有，則係被告林謙弘所有，業據被告林謙
    弘自承不諱，與本案亦無關連，亦無從宣告沒收。末扣案之吸食器共五組、針筒
    二支、扳手一支等物品，既乏證據足資證明與本案有何關連，且上開物品亦非違
    禁物，爰不為沒收之諭知。
三、至公訴意旨雖另以被告尚以同一販賣之意圖，持有第二級毒品安非他命毛重十點
    五公克，因認其此部分亦涉有毒品危害防制條例第五條第一項之罪嫌。惟查：公
    訴人所指之第二級毒品安非他命毛重十點五公克，係同案被告林謙弘持有欲供施
    用，且係為警在林謙弘身上查扣一節，為同案被告林謙弘所自承，核與證人楊宏
    升、李忠雄於本院調查時指證情節相符，堪信為真實。被告對於上開毒品既無任
    何持有管領力，且乏證據足資證明被告與同案被告林謙弘就前開持有安非他命之
    行為間，有任何犯意聯絡及行為分擔，此部分不能證明被告犯罪，此外復查無其
    他積極證據足資認定被告有此部分犯行，原應為無罪之諭知，惟公訴意旨認此部
    分與前開有罪部分係屬一罪關係，爰不另為無罪之諭知，附此敘明。
據上論斷，應依刑事訴訟法第二百九十九條第一項前段，毒品危害防制條例第五條第
一項、第二項、第十八條第一項前段，刑法第十一條、第五十五條、第三十八條第一
項第二款，判決如主文。
本案經檢察官林良蓉到庭執行職務
中      華民      國    九十一    年      六      月     十九     日
                                  臺灣桃園地方法院刑事第六庭
                                      審判長法  官  周 政 達
                                            法  官  林 曉 芳
                                            法  官  簡 婉 倫
右為正本證明與原本無異。
如不服本判決，應於本判決送達後十日內向本院提出上訴狀（應附繕本），上訴於台
灣高等法院。
                                            書記官  王 泰 元
中      華      民      國    九十一    年      六      月    二十四    日
附錄本案論罪科刑法條
毒品危害防制條例第五條
意圖販賣而持有第一級毒品者，處無期徒刑或十年以上有期徒刑，得併科
新台幣七百萬元以下罰金。
意圖販賣而持有第二級毒品者，處五年以上有期徒刑，得併科新台幣五百
萬元以下罰金。
意圖販賣而持有第三級毒品者，處三年以上十年以下有期徒刑，得併科新
台幣三百萬元以下罰金。
意圖販賣而持有專供製造或施用毒品之器具者，處五年以下有期徒刑，得
併科新台幣一百萬元以下罰金。
